【裁判字號】    97,簡上,527
【裁判日期】    980123
【裁判案由】    詐欺
【裁判全文】
臺灣臺北地方法院刑事判決            97年度簡上字第527 號
上  訴  人  臺灣臺北地方法院檢察署檢察官
被      告  乙○○
上列上訴人因被告詐欺案件，不服本院於中華民國97年11月12日
以97年度簡字第4297號刑事第一審簡易判決（聲請簡易判決處刑
案號：臺灣臺北地方法院檢察署97年度偵字第20419號、第21364
號）提起上訴，暨聲請併案審理（併案案號：臺灣士林地方法院
檢察署97年度偵字第15867 號），本院管轄之第二審合議庭審理
、判決如下：
    主  文
原判決撤銷。
乙○○幫助犯詐欺取財罪，處有期徒刑肆月，如易科罰金，以新
臺幣壹仟元折算壹日。緩刑貳年。
    事  實
一、乙○○乃具相當社會生活經驗之人，對於貿然將自己開立之
    金融帳戶存摺、金融卡及密碼，交付予其他不熟悉人任意使
    用，可能因此供人利用為犯罪所用，而坊間每每發生有人遭
    詐騙將款項匯入人頭帳戶後遭提領一空，致追索不能一事明
    知，並對所提供之帳戶可能因而幫助他人從事詐欺不法犯罪
    有預見，仍於不違背其本意情形下，基於幫助不詳姓名、年
    籍之成年人接續詐欺取財之未必故意，於民國97年6 月10日
    某時許，將其向華南商業銀行瑞祥分行（下稱華南銀行）申
    設之008─000000000000 號如附表壹所示帳戶存摺、提款卡
    及密碼，在臺北市火車站南二門，交付予真實姓名年籍不詳
    之成年男子使用。嗣該不詳姓名成年男子取得上開帳戶存摺
    、提款卡及密碼後，即與不詳人士組成之詐騙集團成員即基
    於意圖為自己不法之所有，自同年6月12日下午4時許起至同
    日晚上22時46分許止，接續以附表貳所示之方式，詐騙如附
    表貳所示之人及其被詐騙金額均得手。嗣因遭騙之丁○○、
    甲○○、丙○○發覺受騙報警處理，經警循線查悉上情。
二、案經丁○○訴由高雄市政府警察局小港分局、甲○○訴由花
    蓮縣警察局花蓮分局，均轉由臺北市政府警察局松山分局報
    請臺灣臺北地方法院檢察署檢察官偵查起訴，及丙○○訴由
    新竹市警察局第二分局報請臺灣桃園地方法院檢察署檢察官
    呈請臺灣高等法院檢察署檢察長令轉臺灣士林地方法院檢察
    署檢察官偵查移送本院併案審理。
    理  由
壹、證據能力：
    按被告以外之人於審判外之言詞或書面陳述，除法律有規定
    者外，不得作為證據，刑事訴訟法第159條第1項定有明文。
    又被告以外之人於審判外之陳述，雖不符刑事訴訟法第159
    條之1至第159條之4 之規定，而經當事人於審判程序同意作
    為證據，法院審酌該言詞陳述或書面陳述作成時之情況，認
    為適當者，亦得為證據；當事人、代理人或辯護人於法院調
    查證據時，知有同法第159條第1項不得為證據之情形，而未
    於言詞辯論終結前聲明異議者，視為有前項之同意，刑事訴
    訟法第159條之5亦有明文。本判決下列所引各項供述證據，
    被告均未爭執其證據能力，且於言詞辯論終結前亦未聲明異
    議，本院審酌各該證據作成時之情況，並無不當之情形，認
    以之作為證據應屬適當，爰依刑事訴訟法第159 條之5第2項
    規定，均俱有證據能力。至其餘憑以認定被告犯罪事實之本
    判決下列所引各項非供述證據（詳後述），查無違反法定程
    序取得之情，依同法第158條之4規定反面解釋，均俱有證據
    能力，合先敘明。
貳、實體部分：
一、訊據被告乙○○於本院97年12月26日準備程序、98年1月20
    日審判程序時均坦認確有於附表壹所示開立之帳戶，且如附
    表壹所示之帳戶均遭不詳人士用以詐騙如附表貳所示之被害
    人，致被害人等接續陷於錯誤，而將被詐欺之款項如數匯入
    被告之前揭帳戶內，且旋遭提領一空等情，核與被害人丁○○、甲○○、丙○○於警詢時詳如附表貳之指訴情節大致相
    符，而證人丙○○於97年12月9 日偵訊時具結之證述無訛，
    並有花蓮縣警察局花蓮分局中華派出所陳報單、受理各類案
    件紀錄表、華南商業銀行瑞祥分行97年7 月10日（97）華瑞
    存字第970107號函及其檢附000000000000000 號開戶身分證
    、印鑑卡及開戶日至97年6 月25日止存款往來明細表、通聯
    調閱查詢單、花蓮二信自動櫃員機交易明細單、花蓮縣警察
    局花蓮分局中華派出所受理詐騙帳戶通報警示簡便格式表、
    內政部警政署反詐騙案件紀錄表、金融機構協助受詐騙民眾
    通知疑似警示帳戶通報單（見臺灣臺北地方法院檢察署97年
    度偵字第20419號，以下簡稱偵20419卷，第5至6頁、第18至
    34頁、第36至40頁），與高雄市政府警察局小港分局漢民路
    派出所陳報單、華南商業銀行瑞祥分行97年8月1日（97）華
    瑞存字第970125號函及其檢附000000000000000 號開戶日至
    97年6 月25日止存款往來明細表、板信商業銀行自動櫃員機
    交易明細表、帳戶個資檢視、內政部警政署反詐騙案件紀錄
    表、高雄市政府警察局小港分局漢民路派出所受理各類案件
    紀錄表、受理詐騙帳戶通報警示簡便格式表、受理刑事案件
    報案三聯單（見臺灣臺北地方法院檢察署97年度偵字第2136
    4號，以下簡稱偵21364卷，第4頁、第15至18頁、第20 至22
    頁、第25至27頁、第34頁），及華南商業銀行瑞祥分行97年
    7月10日（97）華瑞存字第970106號函及其檢附000-0000000
    00000開戶日至97年6月25日止之存款往來明細表如附表壹所
    示、個資檢視、桃園縣政府警察局龍潭分局函、華南銀行自
    動櫃員機交易明細表、新竹市警察局第二分局東門派出所受
    理各類案件紀錄表、受理刑事案件報案三聯單、受理詐騙帳
    戶通報警示簡便格式表、內政部警政署反詐騙案件紀錄表在
    卷可稽（見臺灣桃園地方法院檢察署97年度偵字第18077 號
    ，以下簡稱偵18077 卷，第20至30頁、第32頁、第35至40頁
    ）。足認被告所開立如附表壹所示之各帳戶，確已供有意行
    騙之不詳人士所組成之詐騙集團為如附表貳所示犯行之匯款
    、轉帳所用，殆無疑義。
二、按每一金融帳戶之提款卡均設有專屬之密碼，除非設定人或
    其告知之人外，旁人難僅以亂數排列方式得知密碼，惟如附
    表壹所示帳戶之交易明細，均有諸多係以提款卡提領現金之
    記錄，此有前揭交易明細可參，而被告供稱：伊完全承認上
    揭犯罪事實，本件係伊求職時一次文付給不詳姓名之人所發
    生之情事云云，並有報紙徵人廣告影本、被告陳義芳遠傳97
    年6月電信費帳單及通話明細在卷可佐（見偵20419卷第35頁
    、偵21364卷第28至29頁、偵18077卷第19至27頁），惟本件
    可推知必定有他人知悉被告所設定之密碼無誤。再者，被告
    年紀48歲許之中年人於求職時對於一位完全陌生不認識第三
    人第1 次見面，立即將告知對方自己提款卡密碼，並交付上
    開帳戶，顯與正常求職有公司行號、辦公處所、連絡地址、
    名卡及姓名、頭銜等常情嚴重違背，且被告年紀48歲許之中
    年人應有相當社會歷練及人生判斷閱歷，應明知提款卡密碼
    之重要性，若果真係求職時一次文付給不詳姓名之人，竟無
    掛失、報警之舉，顯難置信。此外，按金融存款帳戶存摺、
    提款密碼等攸關存戶個人財產權益重大保障，倘非與本人有
    相當親密及利害關係者，通常一般人皆不致輕易提供自己存
    款帳戶存摺、提款密碼供他人使用；更甚者，如附表壹所示
    帳戶設有密碼，已如前述，則上開帳戶內所有款項之提領均
    需輸入被告自設之密碼始得為之，復參以近年來利用人頭帳
    戶以行詐騙或恐嚇取財之事時有所聞，報章雜誌及新聞均多
    所宣導，是避免此等專屬性甚高之金融機構帳戶被不法行為
    人利用為詐財之工具，應係一般正常人之生活認知所易於體
    察之常識。因此，本件被告如附表壹所示帳戶，若非經由被
    告同意使用該帳戶及提款卡，則詐欺集團如何能肯認該帳戶
    存摺、提款卡於脫離所有權人持有後，亦不致辦理掛失或暫
    停使用，遂放心、大膽、好整以暇，而施以詐欺行騙並以之
    充為收受贓款之工具，並要求上開被害人依指示逕將款項匯
    入上開帳戶後，旋即提領一空，益徵其所辯係求職時一次文
    付給不詳姓名之人等云云，應無可信。況被告於審理過程中
    之應對、舉止均與常人無異，係具通常智識程度之人，對此
    應知悉甚詳，是以，其將自己開立如附表壹所示之帳戶存摺
    、提款卡、密碼等，交付不詳人士使用，而被利用當詐欺犯
    罪時之贓款出、入人頭帳戶使用，當為其所能預見，且此事
    之發生無違被告本意，被告有幫助不法之徒利用如附表壹所
    示帳戶犯詐欺取財罪之不確定故意甚明。從而，被告所有如
    附表壹所示之帳戶，應係由被告提供予利用此等帳戶詐騙之
    人使用之情，益臻明確。
三、綜上，本案事證明確，被告幫助犯詐欺取財之犯行，堪以認
    定，應依法論科。
、論罪科刑及併案審理：
一、核被告所為，係犯刑法第30條第1 項、第339條第1項之幫助
    詐欺取財罪。又被告所為係幫助犯，爰依刑法第30條第2 項
    之規定，按正犯之刑減輕之。查聲請簡易判決處刑書犯罪事
    實欄雖未就被害人彭玄如遭詐欺部分詳如附表貳編號一之臺
    灣士林地方法院檢察署97年度偵字第15867 號移送併辦意旨
    書加以敘明，而為本院97年度簡字第4297號刑事第一審簡易
    判決時所不及審理，惟該部分與已起訴部分詳如上述理由，
    均屬同一幫助詐欺取財行為，為實質同一案件，自係起訴效
    力所及，本院應併予審理。玆審酌被告於本院審理時坦認犯
    行，有悔意，犯罪後態度佳，及考量其犯罪之動機、目的、
    將自己帳戶提供他人作非法使用，對於社會交易安全產生負
    面影響甚大，且增加政府查緝此類犯罪之困難，尚使不法詐
    欺集團順利掩飾其詐欺所得之財物，嚴重侵損被害人財產，
    助長詐騙犯罪風氣之猖獗，惟念及被告無犯罪前科紀錄，其
    素行尚稱良好，有臺灣高等法院被告前案紀錄表在卷可按，
    且被告並未實際參與詐騙行為，所為係幫助犯，暨被害人受
    騙匯入被告帳戶之款項如附表貳所示金額，及斟酌被告之素
    行、生活狀況、智識程度、高職肄業，經濟狀況不富裕等一
    切情狀，爰量處如主文所示之刑，並諭知如易科罰金之折算
    標準。
二、原審認被告罪證明確，予以論罪科刑，固非無見，惟原審僅
    就被告之犯罪事實如附表貳編號二、三之行為，及審酌被告
    在媒體廣為報導後，仍提供帳戶予他人使用，其行為影響社
    會正常交易安全，增加被害人尋求救濟之困難，並使犯罪之
    追查趨於複雜，本件告訴人而受詐騙之損害金額，以及被告
    犯行坦承犯行，態度尚稱良好等一切情狀，依刑事訴訟法第
    449條第1項前段、第3項、第454條第2項，刑法第30條第1項
    、第2項、第339條第1項、第41條第1項前段，刑法施行法第
    1條之1規定，逕以簡易判決處刑，處被告有期徒刑月，如
    易科罰金，以新臺幣壹仟元折算壹日，並斟酌被告未曾因故
    意犯罪受有期徒刑以上刑之宣告，此有臺灣高等法院被告前
    案紀錄表及全國前案簡列表各1 件在卷可按，其因一時失慮
    ，致罹刑典，經此教訓應能知所警惕而無再犯之虞，認其所
    受之刑之宣告以暫不執行為適當，爰併諭知不附負擔之緩刑
    2 年，以啟自新，經核其認事，尚無違誤，量刑亦屬妥適。
    惟查，原審判決主文欄、理由欄內，雖有諭知及說明被告不
    附負擔之緩刑2 年之依據，然原審判決內之適用法條欄卻漏
    未援引刑法第74條第1項第1款，尚有未洽；再檢察官上訴意
    旨係以如附表貳編號一所示被害人彭玄如受詐騙之犯罪事實
    ，暨臺灣士林地方法院檢察署97年度偵字第15867 號移送併
    辦意旨之如附表貳編號一所示被害人彭玄如受詐騙之犯罪事
    實，為實質同一案件，係為本院97年度簡字第4297號刑事第
    一審簡易判決時所不及審酌，惟該部分與已起訴部分如上述
    理由，均屬被告同一幫助詐欺取財行為，為實質同一案件，
    自係起訴效力所及，本院應併予審理。因此，原審對此部分
    尚不及審酌，與上揭未洽部分，爰適用法律自非正確，是公
    訴人以原審未審酌被害人彭玄如部分而提起上訴，暨上開移
    送併辦部分，請求撤銷原判決等語，均為有理由，原判決既
    有上揭可議之處，即屬無可維持，應由本院予以撤銷改判，
    方屬適法。
三、玆審酌被告並無前科，有臺灣高等法院被告前案紀錄表在卷
    為證，素行尚佳，且被告乙○○於本院97年12月26日準備程
    序、98年1 月20日審判程序時均坦認犯行，並有悔改之意，
    並考量其犯罪之動機、目的，及被告並未實際參與詐騙行為
    ，所為係幫助犯等情節，是被告經此偵審程序並受有期徒刑
    宣告之教訓，應知警惕，本院斟酌再三，認其所受刑之宣告
    以暫不執行為適當，爰併予宣告緩刑2 年，以勵自新。
據上論斷，應依刑事訴訟法第455條之1第1 項、第3項、第369條
第1 項前段、第364條、第299條第1項前段，刑法第30條第1項、
第2項、第339條第1項、第41條第1項前段、第74條第1項第1款，
刑法施行法第1條之1，判決如主文。
本案經檢察官蔡宏展到庭執行職務。
中    華    民    國    98    年    1   月    23      日
                  刑事第十九庭審判長法  官  施添寶
                                    法  官  紀文惠
                                    法  官  吳俊龍
以上正本證明與原本無異。
本件不得上訴。
                                    書記官  陳弘文
中    華    民    國    98    年    1   月    23      日
附錄法條全文：
中華民國刑法第339條
意圖為自己或第三人不法之所有，以詐術使人將本人或第三人之
物交付者，處5年以下有期徒刑、拘役或科或併科1千元以下罰金
。
以前項方法得財產上不法之利益或使第三人得之者，亦同。
前二項之未遂犯罰之。
附表壹：
┌──┬──────────┬───────┬──────┐
│編號│金融機構名稱        │ 帳號         │備註        │
├──┼──────────┼───────┼──────┤
│一  │華南商業銀行瑞祥分行│008─000000000│97年1月3日開│
│    │（行址設臺北市民生東│804號         │戶。        │
│    │路5段145號）        │              │無掛失記錄。│
│    │                    │              │註：見臺灣臺│
│    │                    │              │北地方法院檢│
│    │                    │              │察署97年度偵│
│    │                    │              │字第20419號 │
│    │                    │              │卷第18至23頁│
│    │                    │              │華南銀行函及│
│    │                    │              │其檢附被告開│
│    │                    │              │戶資料、交易│
│    │                    │              │往來紀錄。  │
└──┴──────────┴───────┴──────┘
附表貳：被害人受詐欺、匯款經過、發覺受騙報警處理如下：
┌──┬───┬───────────┬─────────┬───────┐
│編號│被害人│詐欺事實              │匯款情形          │備註          │
├──┼───┼───────────┼─────────┼───────┤
│一  │彭玄如│某真實姓名、年籍均不詳│(1)、97年6月12日   │併辦事實      │
│    │      │自稱係網路購物賣家之詐│19時34分30秒，匯款│              │
│    │      │騙集團成員，於97年6月 │新臺幣（下同）3萬3│臺灣桃園地方法│
│    │      │12日16時許，來電佯稱：│千元至被告乙○○上│院檢察署97年度│
│    │      │我於上個月在他們網路購│揭帳戶。          │偵字第18077 號│
│    │      │物之物品金額有錯誤，因│                  │卷第35頁匯款2 │
│    │      │為設定的關係被設定為分│(2)、97年6月12日   │紙。          │
│    │      │期付款帳路，並要求我依│19時37分12秒，匯款│              │
│    │      │指示至附近銀行的ＡＴＭ│3千元至被告乙○○ │              │
│    │      │提款機操作取消這個錯誤│上揭帳戶。        │              │
│    │      │等語，致彭玄如不疑有他│                  │              │
│    │      │而陷入錯誤，依其指示分│                  │              │
│    │      │2 次接續匯款至被告張義│                  │              │
│    │      │芳上揭帳戶，共計被詐騙│                  │              │
│    │      │3萬6千元。            │                  │              │
├──┼───┼───────────┼─────────┼───────┤
│二  │丁○○│某真實姓名、年籍均不詳│97年6 月12日22時53│起訴事實      │
│    │      │詐騙集團成員自稱是板信│分許，匯款2萬8千1 │              │
│    │      │商業銀行林姓經理，於97│百23元至被告乙○○│註：見臺灣臺北│
│    │      │年6 月12日21時10分許，│上揭帳戶。        │地方法院檢察署│
│    │      │來電佯稱：我購物之分期│                  │97年度偵字第21│
│    │      │付款出問題等語，致佘雨│                  │364號卷第17至1│
│    │      │庭不疑有他而陷入錯誤，│                  │8 頁交易往來明│
│    │      │依其指示匯款至被告張義│                  │細表及匯款單。│
│    │      │芳上揭帳戶，被詐騙2萬8│                  │              │
│    │      │千1百23元。           │                  │              │
├──┼───┼───────────┼─────────┼───────┤
│三  │甲○○│某真實姓名、年籍均不詳│97年6月12日22時46 │起訴事實      │
│    │      │詐騙集團女性成員於97年│分許，匯款2萬9千9 │              │
│    │      │6 月12日22時許，來電佯│百83元至被告乙○○│註：見臺灣臺北│
│    │      │稱我購物之購買程序有誤│上揭帳戶內。      │地方法院檢察署│
│    │      │，將導致扣款等語，並稱│                  │97年度偵字第20│
│    │      │需要我提供本身存款之花│                  │419號卷第36頁 │
│    │      │蓮二信中正分社之連絡電│                  │匯款單，同卷第│
│    │      │話給她，我即告知該連絡│                  │23頁交易明細表│
│    │      │電話後，該女子即掛電話│                  │。            │
│    │      │，嗣於5 分鐘後，另一名│                  │              │
│    │      │真實姓名、年籍均不詳自│                  │              │
│    │      │稱是花蓮二信24小時服務│                  │              │
│    │      │人員，並告知我應依指示│                  │              │
│    │      │前往至花蓮二信中正分社│                  │              │
│    │      │提款機依其指示，方能取│                  │              │
│    │      │消扣款，致甲○○不疑有│                  │              │
│    │      │他而陷入錯誤，依其指示│                  │              │
│    │      │匯款至被告乙○○上揭帳│                  │              │
│    │      │戶，共計被詐騙2萬9千9 │                  │              │
│    │      │百83元。              │                  │              │
├──┴───┴───────────┴─────────┴───────┤
│詐騙總額9萬4千1百06元                                                   │
└────────────────────────────────────┘


司法院資訊處製作；財團法人民間司法改革基金會備份。
